【裁判字號】    99,司家他,6
【裁判日期】    990409
【裁判案由】    依職權確定訴訟費用額
【裁判全文】
臺灣高雄地方法院民事裁定             99年度司家他字第6號
原      告  壬○○
上  一  人
法定代理人  鍾秀儀
原      告  丁○○
            丙○○
            乙○○
被      告  甲○○
上  一  人
法定代理人  辛○○○
被      告  己○○
            戊○○
            癸○○○
            子○○○
            庚○○
上當事人間前因請求分割遺產事件（本院98年度家訴字第137 號
）於本院進行民事訴訟程序，原告並曾經本院准予訴訟救助（98
年度家救字第63號），因訴訟已經終結，本院依職權裁定確定訴
訟費用額，裁定如下：
    主  文
原告應向本院繳納之訴訟費用額確定為新臺幣仟陸佰玖拾玖元
，及自本裁定送達原告之翌日起至清償日止，加計按週年利率百
分之五計算之利息。
    理  由
一、按經准予訴訟救助者，於終局判決確定或訴訟不經裁判而終
    結後，第一審受訴法院應依職權以裁定確定訴訟費用額，向
    應負擔訴訟費用之當事人徵收之。民事訴訟法第114 條第1
    項前段定有明文；又同法第91條第3 項規定，法院依聲請以
    裁定確定之訴訟費用額，應於裁定送達翌日起，加給按法定
    利率計算之利息，其立法理由旨在促使當時人早日自動償付
    其應賠償對造之訴訟費用，故在當事人無力支付訴訟費用時
    ，雖由國庫暫時墊付，然依法院前揭民事訴訟法第114 條第
    1 項規定，依職權裁定確定訴訟費用額，同屬確定訴訟費用
    額之程序，亦應基於同一理由而類推適用同法第91條第3 項
    規定加計法定遲延利息（參考臺灣高等法院暨所屬法院94年
    度法律座談會民事類提案34號問題二、三討論結果）。次按
    當事人為和解者，其和解費用及訴訟費用各自負擔之。但別
    有約定者，不在此限。和解成立者，當事人得於成立之日起
    3 個月內聲請退還其於該審級所繳裁判費2/3 ，民事訴訟法
    第84條第1 項、第2 項亦定有明文。
二、查原告與被告間請求分割遺產事件（本院98年度家訴字第13
    7 號），原告前經本院裁定准予訴訟救助在案（98年度家救
    字第63號）；而原告起訴時之聲明為：(一)被告等應同意將被
    繼承人呂莊秀月生前開設於臺灣銀行股份有限公司左營分公
    司暨高雄銀行股份有限公司左營分公司帳戶內之活期存款、
    定期存款，依各繼承人各七分之一應繼份平均分配，原告等
    就本項之金額新請求新臺幣（下同）714,285 元，待被告戊
    ○○提出被繼承人呂莊秀月之遺產清冊後再予以擴張請求。
    (二)兩造共有坐落於高雄市○○區○○段0000-000地號、面積
    22465 平方公尺、權利範圍公同共有100000分之105 之土地
    暨土地上建號左營區○○段3478號，即門牌號碼：高雄市○
    ○區○○路603 號14樓之建物繼續維持共有。(三)兩造共有建
    物為澎湖縣湖西鄉○○○段51建號，坐落澎湖縣湖西鄉○○
    ○段392 地號、393 地號土地上，亦即門牌號碼為：澎湖縣
    湖西鄉林投村2 鄰111 號房地面積45.8平方公尺維持共有。
    (四)原告請求就兩造共有坐落於澎湖縣湖西鄉○○○段382 地
    號土地，面積2047平方公尺。湖東段383 地號土地，面積
    660 平方公尺。林投北段125 地號土地，面積7.63平方公
    尺。林投北段126 地號土地，面積1556.36 平方公尺。
    林投北段385 地號土地，面積393.85平方公尺。林投北段
    391 地號土地，面積263.60平方公尺。林投北段392 地號
    土地，面積119.29平方公尺。林投北段393 地號土地，面
    積122.72平方公尺。林投北段421 地號土地，面積97.01
    平方公尺。林投北段422 地號土地，面積1954.04 平方公
    尺。林投北段453 地號土地，面積871.25平方公尺。林
    投北段678 地號土地，面積1438.67 平方公尺。林投北段
    1162地號土地，面積1232.99 平方公尺。紅羅罩段1188地
    號土地，面積1673平方公尺。紅羅罩段1214地號土地，面
    積165 平方公尺。紅羅罩段1223地號土地，面積339平方
    公尺。(17)紅羅罩段1237地號土地，面積1115 平方公尺。
    紅羅罩段1245地號土地，面積1048平方公尺。紅羅罩段
    1275地號土地，面積543 平方公尺。權利範圍均為公同共有
    1/3 共計19筆土地，請求准予分割，其分割方案依原物按各
    應繼份1/7 以合併分割之方式，分配於兩造。嗣原告於民國
    99年1 月25日具狀陳報將上開聲明(一)部分變更聲明為：被告
    等同意將被繼承人呂莊秀月名下所有銀行存款合計5,129,99
    5 元，由原告四人分得706,620 元、被告甲○○分得706,62
    0 元、己○○分得706,620 元、戊○○分得890,275 元、呂
    貴枝分得706,620 元、呂美金分得706,620 元、庚○○分得
    706,620 元。本院審酌：上開聲明(二)、(三)部分，應係請求繼
    續維持共有關係，故不予計算裁判費；聲明(四)部分之訴訟標
    的金額計為311,300 元（計算式：6,537,306 ×1/3 ×1/7
    ＝311,300 ，元以下四捨五入）；故聲明(一)及聲明(四)部分之
    訴訟標的金額總計為1,017,920 元（計算式：311,300 ＋70
    6,620 ＝1,017,920 ）。是此，原告於第一審訴訟事件暫免
    繳納該審訴訟之裁判費為11,098元，嗣該事件於99年2 月23
    日經兩造在本院達成訴訟上和解而終結，依和解內容，約定
    訴訟費由各自負擔等情，業經本院依職權調取上開卷宗核閱
    屬實。復依首開法律規定，和解成立者，當事人得於成立之
    日起3 個月內聲請退還其於該審級所繳裁判費2/3 ，而原告
    當庭聲請退還裁判費2/3 ，有本院99年2 月23日言詞辯論筆
    錄附卷可參，是原告應向本院繳納之裁判費自應為3,699 元
    （11,098×1/3 ＝3,699 ，元以下四捨五入），爰依職權確
    定原告應向本院繳納之訴訟費用額及其法定遲延利息如主文
    所示。
三、依民事訴訟法第114條第1 項前段，裁定如主文。
四、如不服本裁定，應於裁定送達後10日內，以書狀向本院司法
    事務官提出異議。
中    華    民    國    99    年    4     月     9    日
                  家事法庭  司法事務官

司法院資訊處製作；財團法人民間司法改革基金會備份。
